臺灣高雄地方法院民事判決
111年度簡上字第121號
上  訴  人  翱翔實業有限公司


法定代理人  許銘書  
訴訟代理人  蘇文斌律師
            方彥博律師
            郭子誠律師
視同上訴人  李忠明  

被上訴  人  蔡宜宏  
訴訟代理人  蘇盈伃律師
上列當事人間損害賠償事件，上訴人對於民國本院高雄簡易庭11
0年度簡字第41號第一審判決提起上訴，經本院於民國111年9月2
2日言詞辯論終結，判決如下：
    主      文
上訴駁回。
第二審訴訟費用由上訴人負擔。
    事實及理由
壹、程序部分：
一、按訴訟標的對於共同訴訟之各人必須合一確定者，共同訴訟
    人中一人之行為有利於共同訴訟人者，其效力及於全體，民
    事訴訟法第56條定有明文。本件原審判命上訴人翱翔實業有
    限公司（下稱翱翔公司）與原審被告李忠明應負連帶給付責
    任。嗣翱翔公司不服提起上訴，其上訴理由包括共同原因之
    抗辯，自形式上觀之，為有利於共同訴訟人之行為，應有合
    一確定之必要，依民事訴訟法第56條第1項第1款規定，其上
    訴效力及於李忠明，爰將其列為視同上訴人。
二、視同上訴人李忠明經合法通知，無正當理由未到庭，核無民
    事訴訟法第386 條各款所列情形，爰依被上訴人之聲請，由
    其一造辯論而為判決。
貳、實體部分：　　
一、被上訴人主張：李忠明於民國109 年5 月12日上午7 時33分
    許，駕駛車牌號碼00-0000號小貨車（下稱系爭小貨車），
    自高雄市小港區北汕巷東側港口區域前由東往西南方向起駛
    並左轉北汕巷時，本應注意汽車起駛前應注意前後左右有無
    障礙物或車輛行人，並應讓行進中之車輛行人優先通行，而
    依當時天候晴朗，日間自然光線充足，柏油路面乾燥、無缺
    陷，視距良好無障礙物，又無不能注意之情事，竟疏未注意
    行進中之車輛，貿然起駛，適有被上訴人騎乘車牌號碼000-
    000 號普通重型機車（下稱系爭機車），沿北汕巷由南往北
    方向行駛至該處，兩車因而發生碰撞（下稱系爭事故），致
    被上訴人受有腦震盪、頸部、胸腹部挫傷、右脛腓骨骨折、
    左手第五掌骨開放性骨折、右遠端橈骨骨折、左肩第二度燙
    傷、左大腿、左下肢、右頸臉多處撕裂傷及左足深部撕裂傷
    （以下合稱系爭傷勢）等傷害。被上訴人因系爭事故受有支
    出醫藥費用新臺幣（下同）92,319元、計程車費用2,035元
    、看護費用18萬元、不能工作損失36萬元、系爭機車修理費
    4,150元、手機受損費用44,000元、藥品費用1,796元、營養
    品費用5,752元、勞動能力減損1,886,783元及非財產上損害
    50萬元等損害，扣除已領取之強制汽車責任保險金69,320元
    ，李忠明仍應賠償3,043,515元。又李忠明於系爭事故發生
    時係受翱翔公司聘僱執行職務中，翱翔公司應負僱用人連帶
    賠償責任。為此，爰依民法第184條第1項前段、第2項、第1
    88條第1項、第191條之2、第195條規定提起本件訴訟等語。
    並於原審聲明：㈠上訴人應連帶給付被上訴人3,043,515元，
    及自民事辯論意旨狀繕本送達翌日起至清償日止，按週年利
    率5％計算之利息。㈡願供擔保，請准宣告假執行。
二、上訴人則以：翱翔公司不爭執李忠明就系爭事故之發生有過
    失，因而致被上訴人受有系爭傷勢，並受有醫藥費用92,319
     元、計程車費用2,035 元、看護費用18萬元及藥品費用1,7
    96 元之損害，惟營養品費用5,752 元無法證明與系爭事故
    相關，且機車修理費及手機受損費用均應計算折舊。又被上
    訴人於休養完畢後即回歸原崗位工作，日薪更調漲為1,800
    元，較事故發生前之日薪更高，勞動能力有無減損即有疑義
    。另被上訴人主張不能工作損失及勞動能力減損均以每日2,
    000元計算薪資，惟被上訴人係領取日薪之臨時工，收入不
    固定，應以基本工資作為計算基礎較妥，另被上訴人請求之
    精神慰撫金50萬元亦屬過高。又翱翔公司雖為李忠明之僱用
    人，然已盡選任及監督義務，毋庸與李忠明負連帶賠償責任
    。如認上訴人仍應負連帶賠償責任，則李忠明之過失雖為系
    爭事故發生之肇事原因，但被上訴人於事故發生時係無照駕
    駛，同為肇事原因，且本件肇事主因應係訴外人黃聯忠於禁
    止臨時停車處所違規停車，影響李忠明及被上訴人行車視線
    之過失行為，黃聯忠至少應負6至7成過失比例等語置辯。
三、視同上訴人李忠明未於本院準備暨言詞辯論期日到場，亦未
    提出書狀作何聲明或陳述。
四、原審判決上訴人及李忠明應連帶給付被上訴人1,334,736元
    ，並駁回其餘請求，上訴人就敗訴部分不服提起上訴，於本
    院聲明：(一)原判決不利於上訴人之部分均廢棄。（二）上
    開廢棄部份，被上訴人在第一審之訴及其假執行之聲請均駁
    回。被上訴人則聲明：上訴駁回。（被上訴人就其敗訴部分
    未聲明不服而告確定）。 
五、得心證之理由：
　㈠按因故意或過失，不法侵害他人之權利者，負損害賠償責任
    ，民法第184項第1項前段定有明文。次按汽車駕駛人，爭道
    行駛有下列情形之一者，處600元以上1,800元以下罰鍰：十
    、起駛前，不讓行進中之車輛、行人優先通行。又行車前應
    注意之事項，依下列規定：七、起駛前應顯示方向燈，注意
    前後左右有無障礙或車輛行人，並應讓行進中之車輛行人優
    先通行。道路交通管理處罰條例第45條第1項第10款及道路
    交通安全規則第89條第1項第7款分別定有明文。經查，李忠
    明駕駛系爭小貨車自高雄市小港區北汕巷東側港口區域前由
    東往西南方向起駛並左轉北汕巷時，本應注意汽車起駛前應
    注意前後左右有無障礙物或車輛行人，並應讓行進中之車輛
    行人優先通行，當時無不能注意之情事，竟疏未注意行進中
    之車輛，貿然起駛，適有被上訴人騎乘系爭機車，沿北汕巷
    由南往北方向行駛至該處，且雙方均因黃聯忠駕駛之系爭大
    貨車違規停放在系爭交叉路口之禁止臨時停車處，遮住雙方
    之視角致不及閃避，系爭小貨車及系爭機車因而發生碰撞，
    致被上訴人受有系爭傷勢等節，為兩造所不爭執（見本院卷
    第96頁、原審卷一第69頁），堪認被上訴人確因李忠明之前
    揭過失駕駛行為致身體、健康權受侵害，被上訴人依前開規
    定，請求李忠明負侵權行為損害賠償責任，自屬有據。
　㈡次按不法侵害他人之身體或健康者，對於被害人因此喪失或
    減少勞動能力或增加生活上之需要時，應負損害賠償責任。
    不法侵害他人之身體、健康、名譽、自由、信用、隱私、貞
    操，或不法侵害其他人格法益而情節重大者，被害人雖非財
    產上之損害，亦得請求賠償相當之金額。民法第193條第1項
    、第195條第1項前段分別定有明文。經查：
　1.被上訴人因系爭事故支出醫藥費用92,319元、計程車費用2,
    035元、3個月全日看護費用18萬元、藥品費用1,796元，及
    手機損壞之修復費用43,389元等節，為翱翔公司及被上訴人
    所不爭執（見本院卷第96頁），李忠明就藥品費用1,796元
    部分於原審亦為不爭執之表示（見原審卷一第72頁），另有
    高雄市立小港醫院（下稱小港醫院）、長庚醫療財團法人長
    庚紀念醫院門診醫療費用收據（見原審審訴卷第59-99頁）
    、計程車收據（見原審審訴卷第101-103頁）、小港醫院110
     年5 月21日高醫港品字第1100301660號函（見原審卷一第1
    13-115頁）、手機購買發票及受損照片（見原審審訴卷第10
    9 頁、第183-185頁）為證，堪以認定。
　2.不能工作之損失數額：
　⑴被上訴人因系爭傷勢致不能工作之日數為176日（期間自109
    年5月12日至109年11月11日止）一情，為上訴人及被上訴人
    所不爭執（見本院卷第97頁），並有前揭小港醫院回函及被
    上訴人任職之城柏工程行110年5月6日（城）000000000000
    號函、110年9月3日（城）000000000000號函可參（見原審
    卷一第95頁、第247 頁），應堪認定。
　⑵又被上訴人係在城柏工程行擔任西工，薪資計算採日薪制，
    依員工出勤工數計算，每日薪資不包含出差津貼為1,700 元
    等情，有前揭城柏工程行回函可參（見原審卷一第95頁），
    可知被上訴人之薪資係隨實際工作日數及工作地點浮動計算
    ，非如月薪係有固定給付金額，但其並非臨時工。被上訴人
    主張依每日2,000元計算薪資，顯與實際薪資水準有間，且
    因被上訴人之工作時間具浮動性，為充分評價其薪水、工作
    時間及休息時間，應以其總所得除以總日數，平均攤平計算
    在每一日，如此計得之每日平均薪資，較可妥適評價被上訴
    人薪水及工作時間之浮動性，故以每日平均薪資乘以請假日
    數，即便係以足日計算不能工作損失，亦已就被上訴人休息
    未領取薪資進行評價，是被上訴人於系爭事故發生前鄰近年
    月之工作狀況及收入，應可援引作為預估如未發生系爭事故
    其可能工作所得。而被上訴人於系爭事故發生鄰近時段即10
    8年1月1日至109年5月11日（共計496天）薪資實領金額為71
    1,729元，有前揭城柏工程行回函可參，一日之平均工資為1
    ,435元（計算式：71,1729÷496＝1,435，元以下四捨五入，
    下同），故被上訴人因系爭事故所受不能工作損失數額應為
    252,560元（計算式：1,435元×176日＝252,560元）。上訴人
    雖辯稱應以109年頒佈之基本工資每月23,800元作為計算基
    準，但此金額顯然低於被上訴人受傷前之月平均薪資43,050
    元（計算式：1,435元×30日＝43,050元），自非適當，要無
    可採。
　3.勞動能力減損數額：
　⑴按身體或健康受侵害，而減少勞動能力者，其減少及殘存勞
    動能力之價值，不能以現有之收入為準，蓋現有收入每因特
    殊因素之存在而與實際所餘勞動能力不能相符，現有收入高
    者，一旦喪失其職位，未必能自他處獲得同一待遇，故所謂
    減少及殘存勞動能力之價值，應以其能力在通常情形下可能
    取得之收入為標準（最高法院61年度台上字第1987號判決意
    旨參照）。復按勞工非年滿65歲，雇主不得強制其退休，勞
    動基準法第54條第1項第1款定有明文。
  ⑵被上訴人於系爭事故發生時任職於城柏工程行，業如前述，
    足見其有工作能力及機會，而被上訴人於系爭事故所受系爭
    傷勢，經原審囑託財團法人私立高雄醫學大學附設中和醫院
    （下稱中和醫院）鑑定其勞動能力減損之程度，經中和醫院
    檢視被上訴人病史、職業史、理學檢查及各項失能評估後，
    結果略以：根據美國醫學會永久障礙評估指引第六版評估個
    案的障礙程度，評估上肢之全人障礙減損百方比，步驟如下
    ：A . 關節活動度調整：個案的左上肢障礙為2 ％上肢體減
    損，屬於關節活動度調整的第1 階層；右上肢障礙為7 ％之
    上肢減損，屬於關節活動度調整的第1階層。B .功能指標調
    整：評估個案受傷後之日常生活活動程度、疼痛情形、工作
    狀況，屬於功能指標調整的第3階層。C .關節活動度調整與
    功能指標調整之差：參照表15-36，右上肢整體工作損失需
    提高10％，故7％UEI調整為7.7％UEI，四捨五入為8％。D.對照
    表15-11，左上肢2％上肢減損等同1％全人障礙，右上肢8％上
    肢減損等同5％全人障礙。另評估其下肢之全人障礙減損百分
    比：依據個案之右脛、腓骨骨折診斷及下肢X光表現，選取
    表格16-2非關節內脛骨骨折Class1,gradeC作為功能減損評
    估之基準，個案步伐較小，步態輕微不穩定，傷處表面輕微
    不平整，可觸及不平整的硬骨組織，穩定度正常，骨列輕微
    不整，足踝各平面旋轉或變形的角度<5度，整體調整，脛腓
    骨骨折佔下肢缺損5％，等同於2％全人障礙，再經工作能力減
    損百分比調整（經FECrank未來工作收入能力減損、職業別
    、年齡調整），合併調整後工作能力減損百分比為18％，有
    中和醫院110年10月19日鑑定報告可參（見原審卷一第263-2
    71頁）。審酌上開鑑定報告，係以職業醫學科醫師親自檢查
    ，並考量被上訴人親赴門診檢視狀況，依據美國醫學會出版
    之第6版「永久障礙評估指引」評估該個案上肢及下肢系統
    障礙造成之調整後工作能力減損百分比後，再經FECrank未
    來工作收入能力減損、職業別、年齡調整，應屬可採。
  ⑶上訴人雖辯稱被上訴人於休養完畢後即回歸原崗位工作，日
    薪更調漲為1,800元，較系爭事故發生前之日薪更高，勞動
    能力有無減損即有疑義。惟按被害人身體或健康遭受損害，
    致喪失或減少勞動能力，其本身即為損害，並不限於實際所
    得之損失，至於個人實際所得額，則僅得作為評價勞動能力
    損害程度而已，不得因薪資未減少即謂無損害（最高法院92
    年度台上字第439號判決參照）。被上訴人於事故發生前之
    日薪為1,700元，現調整為日薪1,800元，雖經被上訴人自承
    在卷（見本院卷第95頁），然參諸上開鑑定報告之記載，被
    上訴人於110年9月13日接受鑑定時，可獨立行走，無明顯跛
    行、無需輔具柺杖助行，但移動速度較慢，偶有晃動與不穩
    的情況，且因右腳疼痛不適不定時需服用止痛藥物，上肢殘
    存左手小指活動度受限情形，亦自述右手力量與靈活度較受
    傷前下降（見原審卷一第266頁），可見被上訴人之肢體確
    因系爭事故致受有不能回復之損害，參諸前揭判決要旨，被
    上訴人自受有勞動能力減損之損害，上訴人之抗辯，並無可
    採。
  ⑷又被上訴人為64年10月26日生，至129 年10月25日達法定退
    休年齡65歲，是自109 年11月12日起（因系爭事故發生後6 
    個月即109 年5 月12日至109 年11月11日已計入前揭不能工
    作損失）計至129 年10月25日，尚有19年11月13日（共計7,
    287 日）工作期間。被上訴人於系爭事故發生時應以一日之
    平均工資1,435 元作為每日薪資之計算基準較為適當，業如
    前述，依霍夫曼計算法扣除中間利息之給付，應以未到期而
    日後可陸續取得之款項為對象，若已到期而未給付者，即無
    依霍夫曼計算法扣除中間利息之餘地。是以，自109 年11月
    12日起至110 年12月7 日原審言詞辯論終結之日止（共計39
    0 天）已到期之部分，依前述每日薪資1,435 元為基準，以
    不扣除中間利息方式計算損害金額，共計100,737 元（計算
    式：1,435 元/ 日×390 日×18％＝100,737 ）。另自110 年12
    月8 日起至129 年10月25日止（共計6897 天），每月勞動
    能力減損數額為7,749 元（計算式：1,435 元/ 日×30日×18
    ％＝7,749 ），按月給付之依霍夫曼式計算法扣除中間利息（
    首期給付不扣除中間利息）核計其金額為1,237,249 元【計
    算方式為：7,749 ×159.00000000+( 7,749×0.00000000) ×(
     160.00000000-000.00000000) =1,237,248.000000000 。
    其中159.00000000為月別單利( 5/12) % 第226 月霍夫曼累
    計係數，160.00000000為月別單利( 5/12) % 第227 月霍夫
    曼累計係數，0.00000000為未滿一月部分折算月數之比例( 
    10/30=0.00000000) 】。是以，被上訴人得請求李忠明賠償
    勞動能力減損金額為1,337,986 元（計算式：100,737 元＋1
    ,237,249 元＝1,337,986 元），逾此範圍，則屬無據。　　
    　
　4.精神慰撫金：
　⑴被上訴人因系爭事故受有系爭傷勢需為上開治療，已如前述
    ，其主張精神上受有痛苦，請求李忠明賠償非財產上損害，
    洵屬有據。而精神慰撫金之酌定，除被害人所受之傷害及痛
    苦程度外，尚應審酌兩造之身分地位、學識經歷、財產狀況
    等節以定之。查被上訴人為工商肄業，職業為西工，以焊接
    工作為主（見原審審訴卷第177頁）；李忠明為高中畢業，
    職業為臨時工（見原審卷一第74頁）；兩造如稅務電子閘門
    調件所得明細表所示之財產狀況（見審訴卷卷末證物袋），
    暨兩造之身分、地位、經濟能力及被上訴人所受傷勢等一切
    狀況，認被上訴人得請求精神慰撫金之數額應以25萬元為適
    當，逾此範圍之請求，則無理由。
　5.綜上，被上訴人因系爭事故所受損害金額共計2,160,085元
    （計算式：92,319元＋2,035元＋180,000元＋252,560元＋1,337
    ,986元＋43,389元＋1,796元＋250,000元＝2,160,085元），堪
    以認定。
　㈢被上訴人與李忠明、黃聯忠就系爭事故之過失比例？
　1.經查，原審勘驗系爭事故發生時之現場監視器錄影畫面，勘
    驗結果為（以下時間均為監視錄影器畫面顯示時間）：畫面
    開始07：29：59，系爭大貨車停在系爭交叉路口處。07：29
    ：60-07：35：57，系爭大貨車持續停在系爭交叉路口，中
    間偶有摩托車行駛於北汕巷。07：35：58-07：36：12，一
    台銀色小客車自畫面左側之東側港口區域駛出，銀色小客車
    駛過綠色大貨車前側時車速放緩，銀色小客車車頭超越系爭
    大貨車並行至北汕巷中間時，銀色小客車加速左轉行至北汕
    巷對巷車道，並於對向車道持續直行至從畫面消失。07：36
    ：13-07：36：39，系爭大貨車持續停在上開交叉路口，中
    間有2部摩托車從北汕巷右轉至東側港口區域。07：36：39
    ，李忠明駕駛系爭小貨車自畫面左側之東側港口區域駛出。
    07：36：40，系爭小貨車行駛至系爭大貨車前方，部分車頭
    超過系爭大貨車，北汕巷自畫面上尚未見任何車輛。系爭小
    貨車車頭以及車身約3分之2部分超出系爭大貨車時，被上訴
    人騎乘系爭機車出現在系爭大貨車左側車頭側後邊，系爭機
    車持續直行，但仍行駛在系爭大貨車車頭旁，系爭小貨車之
    車尾仍在系爭大貨車前方。07：36：41，系爭機車持續直行
    並超出系爭大貨車，系爭小貨車持續往左轉，兩車逐漸交會
    ，系爭機車接近系爭小貨車之車身後3分之1時，兩車發生碰
    撞。07：36：42，被上訴人倒地等節，有原審勘驗筆錄可參
    （見原審卷一第300-302頁），並有錄影畫面截圖可佐（見
    原審卷一第319-329頁）。
　2.依據上揭勘驗結果可知，系爭事故之發生除因李忠明於起駛
    前未讓行進中之車輛優先通行，且未注意前後左右有無障礙
    或車輛之過失行為肇致外，亦因黃聯忠於肇事現場違反道路
    交通安全規則第112 條第1 項第1 款規定：「汽車停車時，
    應依下列規定：一、禁止臨時停車處所不得停車」，違規停
    放系爭大貨車於交叉路口，遮擋李忠明及被上訴人視野所導
    致。110 年4月22日高雄市政府交通局車輛行車事故鑑定委
    員會鑑定意見書亦同此認定（見原審卷一第125-127頁）。
　3.按未領有駕駛執照而駕駛機車者，係違反道路交通管理處罰
    條例第21條第1項第1款之規定，自屬違反保護他人之法律，
    依民法第184條第2項規定，應推定其有過失（最高法院67年
    台上字第2111號裁判要旨、97年度台上字第2095號判決可資
    參照）。又汽車駕駛人駕駛執照業經吊銷、註銷仍駕駛小型
    車或機車，應處以罰鍰，並當場禁止其駕駛。道路交通管理
    處罰條例第21條第1項第4款定有明文。被上訴人原考領有機
    車駕駛執照，於92年間未戴安全帽遭員警攔停舉發，惟未繳
    納違規罰鍰經高雄市政府交通局依法逕行裁決執行駕照註銷
    處分迄今，業經被上訴人自承在案（見本院卷第96頁），是
    系爭事故發生時，被上訴人於駕駛執照經註銷後仍騎乘機車
    上路，違反道路交通管理處罰條例第21條第1項第4款規定，
    揆諸上揭規定及說明，應推定被上訴人就系爭事故之發生有
    過失。被上訴人雖主張其係未及注意應無過失等語，惟衡諸
    被上訴人明知駕駛執照經註銷不得騎乘系爭機車上路，且依
    當時狀況亦無不能注意之情形，詎其疏未注意及此，仍於上
    開時、地於駕駛執照經註銷狀況下，騎乘系爭機車，應認其
    仍有過失。
　4.本院審酌前揭勘驗結果，黃聯忠將系爭大貨車違規停放在系
    爭交叉路口，影響來往車輛視線，且黃聯忠嗣後駕駛系爭大
    貨車駛離現場後，即可從監視器畫面完整看見高雄市旗津區
    北汕巷東側港口區域雙車道畫面，系爭大貨車行經監視器前
    方時，車頭則幾乎占滿監視器畫面等情，有錄影畫面截圖可
    參（見原審卷一第325-329頁），可見黃聯忠駕駛之系爭大
    貨車體積龐大，遮擋往來車輛視野範圍非窄，黃聯忠過失程
    度非屬輕微；另李忠明起駛並準備行經系爭交叉路口時，本
    應注意左右來往車輛，且其起駛前見系爭大貨車遮擋視野，
    更應注意左右來往車輛並將車速放緩，須待確認無往來車輛
    後始能起駛，不得貿然前行，但系爭小貨車於錄影畫面時間
    07：36：39自畫面左側之東側港口區域駛出後，僅僅1 秒時
    間內，即行駛至系爭大貨車前方，且車頭以及車身約3 分之
    2 部分超過系爭大貨車，再下1 秒即與系爭機車發生碰撞，
    顯見李忠明起駛時並未注意左右來車，反係直接行駛通過系
    爭交叉路口，是較諸黃聯忠之過失，李忠明之過失應更為重
    大。復衡以被上訴人之過失為執照經註銷仍駕駛車輛上路，
    但其非自始未考領駕駛執照，應仍具一定駕駛能力，其無照
    駕駛行為雖就系爭事故風險發生有關連，然影響程度應屬輕
    微，主要仍係李忠明貿然起駛及黃聯忠遮擋視線導致。綜合
    審酌被上訴人、李忠明、黃聯忠之上開過失之態樣及違反注
    意義務之程度，本院認李忠明應負65％之過失責任，黃聯忠
    應負25％過失責任，被上訴人應負10％過失責任，方為適當。
　㈣被上訴人得請求李忠明賠償之金額？
　1.按損害之發生或擴大，被害人與有過失者，法院得減輕賠償
    金額，或免除之，民法第217條第1項定有明文。查，被上訴
    人因系爭事故所生損害金額共2,160,085元，惟被上訴人就
    系爭事故之發生應負10％過失責任，業經本院認定如前，依
    民法第217條規定，自應減輕李忠明應負擔之賠償金額，經
    予扣抵後，被上訴人得請求李忠明損害賠償之金額應為1,94
    4,077元（計算式：2,160,085×90％=1,944,077）。
　2.次按數人共同不法侵害他人之權利者，連帶負損害賠償責任
    ，不能知其中孰為加害人者亦同，造意人及幫助人，視為共
    同行為人，民法第185條定有明文。而連帶債務人相互間，
    除法律另有規定或契約另有訂定外，應平均分擔義務，民法
    第281條前段定有明文。次按連帶債務人中一人為清償、代
    物清償、提存、抵銷或混同而債務消滅者，他債務人亦同免
    其責任；債權人向連帶債務人中之一人免除債務而無消滅全
    部償務之意思表示者，除該債務人應分擔之部分外，他債務
    人仍不免其責任，民法第274條、第276條第1項分別定有明
    文，依此規定，債務人應分擔部分之免除，仍可發生絕對之
    效力，亦即債權人與連帶債務人中之一人成立和解，如無消
    滅其他債務人連帶賠償債務之意思，而其同意債權人賠償金
    額如「超過依法應分擔額」（同法第280條）者，債權人就
    該連帶債務人應分擔之部分，並無作何免除，對他債務人而
    言，固僅生相對之效力，但其同意賠償金額如「低於依法應
    分擔額」時，該差額部分，即因債權人對其應分擔部分之免
    除而發生絕對效力（最高法院98年度台抗字第200號裁定、1
    00年度台上字第91判決意旨參照）。
　3.經查，李忠明、黃聯忠共同肇致系爭事故致被上訴人受有系
    爭傷勢，已如前述，依民法第185 條第1 項規定，李忠明、
    黃聯忠應對被上訴人負擔共同侵權連帶賠償責任。而李忠明
    、黃聯忠過失比例為65％、25％，其等分擔額各為1404,055 
    元（計算式：2,160,085×65％=1,404,055)及540,021元（計
    算式：2,160,085×25％=540,021）。被上訴人於訴訟期間，
    與黃聯忠以209,850 元達成調解，有調解書可參（見原審卷
    一第145頁），已低於黃聯忠依法應分擔額540,021元，揆諸
    上揭規定及說明，被上訴人就黃聯忠之賠償金額係免除330,
    171元（計算式：540,021－209,850＝330,171），李忠明亦應
    同免此部分責任。又黃聯忠已依調解約定給付209,850 元，
    並經被上訴人受領無訛，亦如前述，李忠明此部分債務亦因
    連帶債務人黃聯忠之清償而消滅，故經扣除後，被上訴人得
    請求李忠明給付之金額應為1,404,056元（計算式：1,944,0
    77-540,021＝1,404,056）。
　4.另按保險人依強制汽車責任保險法規定所為之保險給付，視
    為被保險人損害賠償金額之一部分；被保險人受賠償請求時
    ，得扣除之，強制汽車責任保險法第32條定有明文。被上訴
    人因系爭事故，業已受領強制汽車責任險保險金69,320 元
    ，此經被上訴人自承在卷（見本院卷第97頁），經扣除後，
    被上訴人尚得請求李忠明給付之金額即為1,334,736元（計
    算式：1,404,056－69,320＝1,334,736）。
　㈤上訴人對李忠明之選任監督有無過失？應否負民法第188條第
    1項連帶賠償責任？
　1.按受僱人因執行職務，不法侵害他人之權利者，由僱用人與
    行為人連帶負損害賠償責任。但選任受僱人及監督其職務之
    執行，已盡相當之注意或縱加以相當之注意而仍不免發生損
    害者，僱用人不負賠償責任。民法第188 條第1 項定有明文
    。惟所謂已盡相當之注意，係指僱用人於選任受僱人時，應
    衡量其將從事之職務，擇能力、品德及性格適合者任用之，
    並於其任期期間，隨時予以監督，俾預防受僱人執行職務發
    生不法侵害他人權利之情事（最高法院107年度台上字第509
    號民事判決），且此種情形係僱用人之免責要件，僱用人茍
    欲免其責任，即應就此負舉證之責。
　2.經查，李忠明受僱於翱翔公司，在系爭事故發生時，正執行
    翱翔公司之業務乙節，為翱翔公司所不爭執（見本院卷第97
    頁），堪認翱翔公司為李忠明之僱用人，依上開規定應推定
    上訴人有過失，應與李忠明連帶負損害賠償責任。翱翔公司
    固辯稱李忠明具交通部製發之汽車駕駛執照，係經核定具合
    格駕駛能力，且於李忠明執行職務時要求其謹慎駕駛，自應
    認其已盡選任及監督義務。惟具備駕駛執照為擔任駕駛人之
    基本條件，難認僅憑此即可認翱翔公司已盡選任之責任，又
    翱翔公司對於其有何監督李忠明執行職務以避免致生交通事
    故之具體作為，並未見其說明及舉證之，自難認其所辯可採
    。
六、綜上所述，被上訴人依民法第184 條第1 項前段、第188 條
    第1 項前段、及第195 條第1 項規定，請求上訴人連帶給付
    1,334,736元，及李忠明自民事辯論意旨狀繕本送達翌日即1
    10 年12月11日起（見原審卷一第439 頁送達回證），翱翔
    公司自民事辯論意旨狀繕本送達翌日即110 年11月23日起（
    見原審卷一第424頁），均至清償日止，均按週年利率百分
    之5 計算之利息，為有理由，應予准許，逾此範圍，則無理
    由，應予駁回。原審就前開應予准許部分，判命上訴人連帶
    給付，核無違誤，上訴意旨仍執陳詞指摘原判決不當，求予
    廢棄改判，為無理由，應駁回其上訴。
七、本件事證已臻明確，兩造其餘之攻擊或防禦方法及所用之證
    據，經本院斟酌後，認為均不足以影響本判決之結果，爰不
    逐一論列，併此敘明。
八、據上論結，本件上訴為無理由，依民事訴訟法第436之1第3 
    項、第449 條第1項、第78條，判決如主文。
中　　華　　民　　國　　111 　年　　10　　月　　7 　　日
                  民事第四庭  審判長法官  王  琁
                              法      官  王宗羿
                              法      官  徐彩芳
以上正本係照原本作成。
本判決不得上訴。
中　　華　　民　　國　　111 　年　　10　　月　　7 　　日
                              書  記  官  吳綵蓁